臺灣新北地方法院刑事判決
110年度訴字第461號
公  訴  人  臺灣新北地方檢察署檢察官
被      告  戴于森


選任辯護人  王淑琍律師
上列被告因違反毒品危害防制條例案件，經檢察官提起公訴（10
9 年度偵字第36421 號），本院判決如下：
    主  文
戴于森無罪。
    理  由
一、公訴意旨略以：被告戴于森知悉海洛因係屬毒品危害防制條
    例規定之第一級毒品，依法不得販賣，竟基於意圖營利而販
    賣第一級毒品之犯意，以其所使用之行動電話門號00000000
    00號與欲購買毒品之邱俊頴（使用門號0000000000號）聯繫
    ，達成買賣第一級毒品海洛因（起訴書誤載為甲基安非他命
    ）之交易合意後，遂於民國109 年5 月24日14時許，在新北
    市樹林區工業區某處，以新臺幣（下同）3,500 元販賣重量
    不到1 公克之海洛因予邱俊頴，因認被告涉有修正前之毒品
    危害防制條例第4 條第1 項之販賣第一級毒品罪嫌（按被告
    行為後，毒品危害防制條例第4 條第1 項規定，於109年1 
    月15日修正公布，並自同年7 月15日起生效施行，將該條項
    之罪，提高罰金刑，是本案經新舊法比較之結果，行為後變
    更之法律未有利於被告，自仍應適用被告行為時之法律即修
    正前之毒品危害防制條例第4 條第1 項規定論斷）云云。
二、按公訴人認被告戴于森涉有上揭販賣第一級毒品罪之犯行，
    無非以其犯罪事實有被告於警詢、偵查中之供述、證人邱俊
    頴於警詢、偵查中之證述、被告手機門號0000000000號與證
    人邱俊頴手機門號0000000000號間之通訊監察譯文、109 年
    5 月24日基地台顯示位置等可資佐證為其論據。惟訊據被告
    堅決否認有上揭販賣第一級毒品海洛因予邱俊頴之犯行，辯
    稱：伊與邱俊頴於起訴書所載時地雖有碰頭，但沒有拿毒品
    給他，而是要拿戒癮治療之舌下錠給他，並無毒品交易等語
    。辯護人亦為被告辯護稱：證人邱俊頴於警詢、偵查之證述
    ，為被告以外之人在審判外之陳述，未經被告對質詰問，應
    無證據能力；又邱俊頴雖稱曾向被告購買毒品海洛因，但其
    住處經警搜索時，僅查獲安非他命吸食器、殘渣袋等物，並
    無海洛因或其施用器具，且邱俊頴於偵查中證稱其並無施用
    安非他命以外之毒品，再其尿液經採集檢驗亦無有關毒品海
    洛因反應，是本案並查無邱俊頴有持有或施用毒品海洛因之
    相關事證，自無從單憑其片面說詞，認定被告曾交付過毒品
    海洛因予邱俊頴；又觀諸被告與邱俊頴間通訊監察譯文所示
    ，並無提到毒品種類、數量及金額，並無法證明雙方交談內
    容係有關交易毒品海洛因情事，而其對話內容實係邱俊頴要
    請被告幫其掛號門診去拿戒癮治療之舌下錠，因邱俊頴曾聽
    聞被告有在門診拿舌下錠戒癮，而其有時不方便去門診，且
    其已在看戒癮門診，無法再去看舌下錠門診，因而請被告幫
    其去門診拿舌下錠，故當天被告純係要拿自己未用完之舌下
    錠給邱俊頴，但見面時，邱俊頴又稱不用了，就不了了之，
    其間並無交易毒品海洛因之事實；綜上，本案並無任何具體
    事證足以證明被告有於起訴書所載時地，販賣第一級毒品海
    洛因予邱俊頴，亦無事證可證明邱俊頴確有自被告收受毒品
    海洛因並交付交易價金3500元等事實，罪證存有明顯瑕疵，
    依罪證存疑利歸被告、罪疑無罪等原則，應為被告無罪之判
    決，以免冤抑等語，並提出被告至新北市新莊區寶健診所門
    診拿取舌下錠之藥單內容與門診費用明細為憑。　　
三、按犯罪事實應依證據認定之，無證據不得認定其犯罪事實，
    刑事訴訟法第154 條第2 項定有明文。而所謂證據，係指足
    以證明被告確有犯罪行為之積極證據而言，該項證據須適於
    為被告犯罪之證明者，始得採為斷罪之資料（參照最高法院
    69年臺上字第4913號判決要旨）。又按認定犯罪事實所憑之
    證據，必須達於一般人均可得確信其為真實之程度，而無合
    理之懷疑存在時，始得據為被告有罪之認定，倘若犯罪事實
    之證明尚未達此一程度，仍有合理之懷疑存在，則應為被告
    有利之推定，仍不能遽為被告有罪之判斷，此亦為刑事訴訟
    法第154 條犯罪事實應依證據認定之證據裁判原則，及因保
    障被告人權無罪推定原則之所在（參見最高法院76年度臺上
    字第4986號、91年度臺上字第39號等判決意旨）。經查：
    ㈠本件被告於警詢、偵訊及本院審理時均堅詞否認有本案被
      訴販賣第一級毒品海洛因予邱俊頴之犯行，且均辯稱：當
      天固有約定在新北市樹林區工業區見面，但伊是要拿戒癮
      治療之舌下錠給邱俊頴，並無毒品交易等語一致。證人邱
      俊頴雖於警詢、偵訊雖均指證稱：109 年5 月24日當天是
      約在樹林工業區門口邊一間7-11便利商店外，進行毒品交
      易，伊是要向被告購買毒品海洛因，有交易成功，這次購
      買價錢是3500元，重量不到1 公克，詳細幾公克伊不知道
      云云，然核諸此次2 人通訊監察譯文內容所示，並無證人
      邱俊頴上開所證述毒品交易之具體內容，且與被告上開所
      辯情節迥異，而證人邱俊頴於本院審理證述時復翻異前詞
      ，改稱其於警詢、偵訊證述之毒品交易情節不實，當天是
      要跟被告拿舌下錠等語，是證人邱俊頴於警詢、偵訊指稱
      與被告進行毒品海洛因交易之證述，即純屬其個人單方片
      面指述，與被告所辯不合，亦難以其間通訊監察譯文相稽
      ，復無其他具體證據相佐屬實，自難據以佐證確認被告有
      本案被訴販賣毒品海洛因予證人邱俊頴之犯罪事實。
　　㈡再觀諸公訴意旨所據被告與證人邱俊頴間當日通訊監察譯
      文所示，其內容僅有「
　　　A（係被告）：喂、喂
　　　B（係邱俊頴）：哥哥
　　　A：嘿，我沒在附近唉
　　　B：沒在附近喔
　　　A：我要到再打給你
　　　B：差不多，多久會回來附近
　　　A：半小時我會去工業區那邊
　　　B：嘿，那樣應該算方便的
　　　A：嘿有啦，謝謝
　　　B：我也先一樣就好....，我只是討個生活，沒辦法一直
　　　   去喝藥，幹你老師咧，拍謝啦
　　　A：好好好
　　　B：我先拿東西去三重給別人，再繞過去找你
　　　A：我再打給你，再打給你
　　　B：好好好好
　　　------------------------------------------------
　　　A：嘿，我到了喔
　　　B：唉抱歉抱歉，可以再發一次位置訊息給我嗎？我都找
　　　   不到，那天要怎要走，我忘記了
　　　A：就樹林工業區就好啦
　　　B：樹林工業區喔
　　　A：嘿
　　　B：唉那什麼路
　　　A：唉....我再傳一次給你
　　　B：好啦好啦好啦，你等一下
　　　」等語，徵諸上開對話內容，並無明確或具體有關毒品交
      易內容，顯無從據以認定被告與邱俊頴間有何毒品種類、
      數量、金額等交易事實，自亦難佐以證人邱俊頴上開於警
      詢、偵訊證述情節屬實。
　　㈢據上，可見本件公訴意旨舉證顯難足以證明被告確有販賣
      毒品海洛因予邱俊頴犯罪行為之積極證據可言，是依上揭
      說明，認定犯罪事實所憑之證據，必須達於一般人均可得
      確信其為真實之程度，而無合理之懷疑存在時，始得據為
      被告有罪之認定，倘若犯罪事實之證明尚未達此一程度，
      仍有合理之懷疑存在，則應為被告有利之推定，仍不能遽
      為被告有罪之判斷。
四、綜上所述，本件尚難確認被告有被訴販賣第一級毒品之犯行
　　，此外復查無其他積極證據足認被告確有上揭販毒之犯行，
　　揆諸上揭說明，本件既不能證明被告犯罪，自應為無罪判決
　　之諭知。
據上論斷，應依刑事訴訟法第301 條第1 項，判決如主文。
本案經檢察官徐千雅偵查起訴，由檢察官陳漢章到庭執行職務。
中　　華　　民　　國　　111 　年　　3 　　月　　31　　日
                刑事第七庭  審判長法  官  彭  全  曄
　
                                  法  官  劉  思  吟
　
                                  法  官  白  承  育
以上正本證明與原本無異。
如不服本判決應於收受送達後20日內向本院提出上訴書狀，並應
敘述具體理由；其未敘述上訴理由者，應於上訴期間屆滿後20日
內向本院補提理由書（均須按他造當事人之人數附繕本）「切勿
逕送上級法院」。
                                  書記官  陳  宥  伶
中　　華　　民　　國　　111 　年　　3 　　月　　31　　日